【裁判字號】    97,訴,3497
【裁判日期】    971126
【裁判案由】    強盜等
【裁判全文】
臺灣臺中地方法院刑事判決              97年度訴字第3497號
公  訴  人  臺灣臺中地方法院檢察署檢察官
被      告  丙○○
                    （另案於臺灣臺中監獄臺中分監執行中）
指定辯護人  本院公訴辯護人  甲○○
上列被告因強盜等案件，經檢察官提起公訴（97年度偵字第1773
0號），本院判決如下：
    主    文
丙○○毀壞安全設備強盜，累犯，處有期徒刑參年拾月。
另被訴無故侵入他人住宅罪部分，公訴不受理。
    犯罪事實
一、丙○○前於民國93年間因竊盜案件，經臺灣臺北地方法院以
    93年度易字第1044號判決判處有期徒刑4 月確定；同年另因
    妨害兵役案件，經臺灣屏東地方法院以93年度簡字第1154號
    判決判處有期徒刑3 月確定，並與前案經臺灣臺北地方法院
    裁定定其應執行有期徒刑6 月確定；又於94年間因竊盜案件
    ，經臺灣屏東地方法院以94年度易字第72號判決判處有期徒
    刑7月確定，嗣與前開6月有期徒刑接續執行，而於94年12月
    29日縮刑期滿執行完畢。猶不知悔改，因缺錢購買毒品，竟
    基於意圖為自己不法所有之犯意，於96年10月21日中午12時
    20分許，前往其祖父乙○○位於屏東縣屏東市○○路668 巷
    46弄12號住處，徒手弄破該址紗門之安全設備後，伸手將業
    己上鎖之紗門打開，侵入該處住宅（侵入住宅部分告訴不合
    法，詳後述），再以左手勒住乙○○之脖子，至其無法抗拒
    ，而以右手伸入乙○○之右邊褲子暗袋，強行取走新臺幣（
    下同）4,000餘元，得手後離去。
二、案經乙○○訴由屏東縣警察局屏東分局報告臺灣屏東地方法
    院檢察署呈請臺灣高等法院檢察署令轉臺灣臺中地方法院檢
    察署檢察官偵查起訴。
    理    由
壹、有罪部分：
一、證據能力部分：
  (一)按被告以外之人於審判外之陳述，雖不符刑事訴訟法第 159
    條之1 至之4等4條之規定，而經當事人於審判程序同意作為
    證據，法院審酌該言詞陳述或書面陳述作成時之情況，認為
    適當者，亦得為證據；當事人、代理人或辯護人於法院調查
    證據時，知有刑事訴訟法第159條第1項不得為證據之情形，
    而未於言詞辯論終結前聲明異議者，視為有前項之同意，同
    法第159條之5定有明文。本案所引用之證人乙○○於警詢中
    之陳述及其他供述證據，其性質雖屬證人於審判外的陳述，
    而為傳聞證據，且查無符合刑事訴訟法第159 條之1至之4等
    前4 條之情形，然上開供述證據內容，業經本院審理時予以
    提示並告以要旨，且經檢察官、被告及辯護人表示意見。當
    事人及辯護人已知上述供述證據乃傳聞證據，且均同意其有
    證據能力，本院審酌上開供述證據作成時，並無人情施壓或
    干擾，亦無不當取供之情形，認為以之作為本案之證據亦屬
    適當，而有證據能力。
  (二)按被告以外之人於偵查中向檢察官所為陳述，除顯有不可信
    之情況者外，得為證據，同法第159 條之1第2項定有明文。
    本案所引用之證人乙○○於偵查中以證人身分具結後接受訊
    問時，向檢察官所為之陳述，被告及辯護人未曾要求再詰問
    證人乙○○或與之對質，且未提及或釋明上開供述有何顯不
    可信之情況，自具有證據能力。
二、認定犯罪事實所憑之證據及理由：
    上開犯罪事實，業據被告丙○○於本院審理時坦承不諱，核
    與證人即被害人乙○○於警詢及檢察官偵查時證述被告強盜
    財物情節相符。此外，並有刑案現場模擬相片4 張附卷可稽
    ，堪認被告自白與事實相符，足以採信。本案事證明確，被
    告犯行洵堪認定。
三、論罪科刑部分：
    按刑法第321 條第1項第2款所謂安全設備，係指依社會通常
    觀念足認為防盜之設備而言；又窗戶係供通風之安全設備，
    並非供人爬進爬出之用，爬窗行竊，自係踰越安全設備竊盜
    ，最高法院55年台上字第547號判例，及70年度台上字第380
    9 號判決參照。被告丙○○破壞紗門後進入被害人乙○○屋
    內強取財物，核其所為，係犯刑法第329 條之毀壞安全設備
    強盜罪。被告有事實欄所載之前科，有臺灣高等法院被告前
    案紀錄表在卷可稽，被告前受有期徒刑執行完畢，5 年以內
    故意再犯本件有期徒刑以上之罪，為累犯，應依刑法第47條
    第1 項規定加重其刑。又被告僅以徒手方式為本件犯行，並
    未造成被害人身體明顯之傷害，且強盜之財物僅4,000 元，
    此外，被害人與被告具有祖孫之關係，於審理中已具狀表明
    不再追究被告之刑責，情輕法重，本院認即使科以最低之刑
    ，亦嫌過重，爰依刑法第59條之規定，減輕其刑，並依法先
    加重後減輕之。爰酌被告前已有多次竊盜等刑事前案紀錄，
    有臺灣高等法院被告前案紀錄表在卷可證，堪認其品行不佳
    ，且無悛悔向上之心，並斟酌被告身強體壯，卻不思以正當
    途徑掙取金錢，竟以強盜財物的方式，滿足個人物質需求，
    犯罪動機及目的均屬可議，犯罪手段難謂平和，且強盜過程
    中所使用之暴力手段，更係造成被害人內心之恐懼，嚴重危
    害被害人免於恐懼之自由，惟本件被告強盜之財物非鉅，且
    犯後業已坦承犯行，態度尚稱良好等一切情狀，量處如主文
    所示之刑，以示懲儆。
貳、不受理部分：
一、公訴意旨另以：被告丙○○意圖為自己不法所有之犯意，於
    96年10月21日中午12時20分許，前往其祖父乙○○位於屏東
    縣屏東市○○路668 巷46弄12號住處，徒手弄破該址紗門後
    ，伸手將業己上鎖之紗門打開，無故侵入該處住宅。復以左
    手勒住乙○○之脖子，至其無法抗拒，而以右手伸入乙○○
    之右邊褲子暗袋，強行取走4,000 餘元。因認被告另涉犯刑
    法第306條第1項無故侵入住宅罪嫌。
二、按起訴之程序違背規定者，應諭知不受理之判決，刑事訴訟
    法第303條第1款定有明文；又告訴乃論之罪，其告訴應自得
    為告訴之人知悉犯人之時起，於六個月內為之；告訴或請求
    乃論之罪，其告訴或請求已經撤回或已逾告訴期間者，偵查
    中，應為不起訴處分，同法第237條第1項、第252條第5款亦
    有明定。本件被告丙○○經檢察官以刑法第306條第1項前段
    之無故侵入住宅罪提起公訴，依照同法第308條第1項規定係
    屬告訴乃論之罪，茲告訴人乙○○於97年3月6日在屏東縣屏
    東分局民生派出所製作筆錄時，僅表明對被告前開強盜之犯
    行提出告訴，惟並未對被告侵入住宅之犯行提告。嗣於97年
    5 月16日於臺灣屏東地方法院檢察署偵訊時，始表明對被告
    侵入住宅之犯行亦一併提告，惟距知悉犯人之96年10月21日
    ，已逾六個月，其告訴顯不合法。此部分，本應由檢察官依
    刑事訴訟法第252條第5款之規定為不起訴處分，茲檢察官仍
    提起公訴，其起訴程序自有未合，爰依同法第303條第1款，
    逕諭知不受理之判決。
據上論斷，應依刑事訴訟法第299條第1項前段、第303條第1款，
刑法第330條第1項、第47條第1項、第59條，判決如主文。
中    華    民    國    97    年    11    月    26    日
                  刑事第六庭  審判長法官  洪俊誠
                                    法官  唐敏寶
                                    法官  高英賓
上正本證明與原本無異。
如不服本判決，應於收受送達後10日內向本院提出上訴書狀（應
敘述具體理由並附繕本）。
上訴書狀如未敘述理由，應於上訴期間屆滿後20日內補提理由書
於本院。
                                  書記官  司立文
中    華    民    國    97    年    11    月    26    日
附錄論罪科刑法條：
中華民國刑法第330 條
犯強盜罪而有第321 條第1項各款情形之一者，處7年以上有期徒
刑。
前項之未遂犯罰之。
中華民國刑法第321條
犯竊盜罪而有左列情形之一者，處六月以上、五年以下有期徒刑
：
一、於夜間侵入住宅或有人居住之建築物、船艦或隱匿其內而犯
    之者。
二、毀越門扇、牆垣或其他安全設備而犯之者。
三、攜帶兇器而犯之者。
四、結夥三人以上而犯之者。
五、乘火災、水災或其他災害之際而犯之者。
六、在車站或埠頭而犯之者。
前項之未遂犯罰之。


司法院資訊處製作；財團法人民間司法改革基金會備份。
